臺灣臺中地方法院刑事判決
111年度交易字第1165號
公  訴  人  臺灣臺中地方檢察署檢察官
被      告  涂睿驛



上列被告因過失傷害案件，經檢察官提起公訴（111年度偵字第4
921號），本院判決如下：
    主    文
丙○○因過失傷害人，處有期徒刑參月，如易科罰金，以新臺幣
壹仟元折算壹日。
    犯罪事實
一、丙○○於民國110 年9 月1 日中午12時12分許，駕駛車牌號碼
    000-0000號自用小貨車，沿臺中市沙鹿區鎮南路1 段欲左轉
    彎屏西路往向上路方向行駛，行經臺中市沙鹿區鎮南路1 段
    與屏西路交岔口時，本應注意汽車行駛至交岔路口，轉彎車
    應讓直行車先行，而依當時天候晴、日間自然光線、柏油路
    面乾燥、無缺陷及障礙物、視距良好，並無不能注意之情事
    ，竟疏未注意禮讓對向直行車輛先行，即貿然駕車向前直行
    欲左轉屏西路，適丁○○騎乘車牌號碼000-000 號普通重型機
    車沿臺中市沙鹿區鎮南路1 段機車待轉區往正英路方向行駛
    至該交岔路口時，亦疏未注意車前狀況，隨時採取必要之安
    全措施，致所騎乘之上開機車車頭與丙○○所駕駛之上開自用
    小貨車車頭發生碰撞，碰撞後丁○○人、車倒地，因而受有創
    傷性蜘蛛網膜下出血、四肢擦挫傷、牙齒斷裂之傷害。丙○○
    於車禍事故發生後，留在事故現場並向據報前來處理尚不知
    肇事人為何人之員警坦承肇事，自首並接受裁判。
二、案經丁○○訴由臺中市政府警察局清水分局報告臺灣臺中地
    方檢察署檢察官偵查起訴。　　
    理    由
壹、證據能力部分：
    按被告以外之人於審判外之言詞或書面陳述，除法律有規定
    者外，不得作為證據，刑事訴訟法第159 條固定有明文，惟
    被告以外之人於審判外之陳述，雖不符同法第159 條之1 至
    之4 規定，而經當事人於審判程序同意作為證據，法院審酌
    該言詞陳述或書面陳述作成時之情況，認為適當者，亦得為
    證據；又當事人、代理人或辯護人於法院調查證據時，知有
    第159 條第1 項不得為證據之情形，而未於言詞辯論終結前
    聲明異議者，視為有前項之同意，同法第159 條之5 亦定有
    明文。其立法意旨在於傳聞證據未經當事人之反對詰問予以
    核實，原則上先予排除，惟若當事人已放棄詰問或未聲明異
    議，基於證據資料愈豐富，愈有助於真實發現之理念，且強
    化言詞辯論原則，法院自可承認該傳聞證據例外擁有證據能
    力。經查，本案判決所引用之供述證據（含言詞及書面陳述
    ），檢察官及被告丙○○於本院審理中調查證據時，均未於言
    詞辯論終結前聲明異議（見本院卷第53至57頁），本院審認
    上開證據作成時之情況，應無違法取證或不當情事，與本案
    待證事實間復具有相當之關聯性，以之作為證據應屬適當，
    依刑事訴訟法第159 條之5 規定，自有證據能力。
貳、實體部分：
一、訊據被告丙○○固坦承有於前揭時、地駕駛車牌號碼000-0000
    號自用小貨車，與告訴人丁○○所騎乘之車牌號碼000-000  
    號普通重型機車發生碰撞，告訴人因而人、車倒地，受有傷
    害之事實，惟矢口否認有何過失傷害之犯行，辯稱：伊認為
    伊沒有過失云云（見本院卷第55頁）。
二、經查：
  ㈠被告於110 年9 月1 日中午12時12分許，駕駛車牌號碼000-0
    000號自用小貨車，沿臺中市沙鹿區鎮南路1 段欲左轉彎屏
    西路往向上路方向行駛，行經臺中市沙鹿區鎮南路1 段與屏
    西路交岔口時，適有告訴人騎乘車牌號碼000-000 號普通重
    型機車沿臺中市沙鹿區鎮南路1 段機車待轉區往正英路方向
    行駛至該交岔路口，告訴人所騎乘之上開機車車頭與被告所
    駕駛之上開自用小客車車頭發生碰撞，碰撞後告訴人人、車
    倒地，因而受有傷害之事實，業據被告於警詢、偵查中供承
    不諱（見偵查卷第20、21、79、80頁），核與證人即告訴人
    丁○○於警詢時所述之情節相符（見偵查卷第23至25頁），復
    有員警職務報告、道路交通事故現場圖、道路交通事故調查
    報告表㈠㈡各1份、事故現場照片20張、臺中市政府警察局清
    水分局沙鹿交通分（小）隊處理道路交通事故談話紀錄表、
    臺中市政府警察局交通事故補充資料表、證號查詢汽機車駕
    駛人資料各1份、路口監視器影像翻拍照片8張、行車紀錄器
    影像截圖4張附卷可稽（見111年度偵字第4921號卷第17、33
    至37、43至55、61頁、111年度核交字第523號卷第9至14頁
    ），是此部分事實，堪予認定。
  ㈡證人即告訴人丁○○於警詢時證稱：肇事前伊沿鎮南路2段慢車
    道行經路口時伊在機車待轉格內等待，準備進行兩段式左轉
    彎，當號誌由紅轉綠燈後約3至4秒鐘許，伊才起步向前往鎮
    南路1段方向行駛，沒有預期伊車即將通過路口4分之3時，
    伊人醒來就在醫院急診室裡，然而伊檢視警方提供車禍影像
    ，伊認為對方轉彎車未依規定讓伊方直行車先行，且對方未
    達道路中心線提早左轉彎等語（見111 年度偵字第4921號卷
    第24、25頁）。再依上開路口監視器影像翻拍照片4張所示
    （見111 年度核交字第523號卷第11、12頁），並比對員警
    所繪製之道路交通事故現場圖（見111年度偵字第4921號卷
    第33頁），攝影畫面時間12時3分7 秒，被告駕駛上開自用
    小貨車與告訴人騎乘之上開機車對向行經臺中市沙鹿區鎮南
    路1 段與屏西路交岔口，攝影畫面時間12時3分9秒，被告駕
    駛之上開自用小貨車過於偏向告訴人之直行車道，兩車之車
    頭發生對撞；攝影畫面時間12時3分10 秒，告訴人騎乘之機
    車人、車倒地在該交岔路口。是依告訴人上開所述、上開路
    口監視器影像翻拍照片及道路交通事故現場圖所示，足認本
    案車禍之發生確係被告駕駛上開自用小貨車行經臺中市沙鹿
    區鎮南路1 段與屏西路交岔口欲左轉彎屏西路往向上路方向
    行駛時，過於偏向告訴人之直行車道，而疏未注意禮讓對向
    直行而由告訴人所騎乘之上開機車先行通過上開交岔路口，
    即貿然駕車向前直行欲左轉屏西路，致所駕駛之上開自用小
    貨車車頭與亦疏未注意車前狀況之告訴人所騎乘之上開機車
    車頭發生碰撞，碰撞後告訴人因而人、車倒地，灼然甚明。
　㈢按汽車行駛至交岔路口，轉彎車應讓直行車先行，道路交通
    安全規則第102 條第1 項第7 款定有明文。本案被告既考領
    有適當之普通小型車駕駛執照，有證號查詢汽車駕駛人資料
    1 份在卷可稽（見111年度偵字第4921號卷第61頁），被告
    對於上開規定理應知之甚詳，且依當時天候晴、日間自然光
    線、柏油路面乾燥無缺陷、亦無障礙物、視距良好，並無不
    能注意之情事，有道路交通事故調查報告表㈠1 份及上開事
    故現場照片附卷可稽，詎被告駕駛上開自用小貨車行經上開
    交岔路口時，竟疏未注意禮讓直行車先行即貿然駕車向前直
    行欲左轉屏西路而肇事，被告之駕車行為自有過失，至為顯
    然。另本案交通事故經送請臺中市車輛行車事故鑑定委員會
    鑑定結果，亦認被告駕駛自用小貨車，行至設有行車管制號
    誌交岔路口，左轉彎未讓對向直行車先行，為肇事主因；告
    訴人駕駛普通重型機車，行至設有行車管制號誌交岔路口，
    未注意車前狀況適採安全措施，為肇事次因，有該鑑定委員
    會111年6月7日中市車鑑字第1110003580號函檢附之鑑定意
    見書1 份附卷可參（見111年度偵字第4921號卷第91至94頁
    ）。雖告訴人就本案車禍之發生同有上開未注意車前狀況之
    過失情形，然此僅為民事賠償過失相抵之範圍，並無法解免
    被告之過失責任。另告訴人確因本案車禍受有創傷性蜘蛛網
    膜下出血、四肢擦挫傷、牙齒斷裂之傷害，有光田綜合醫院
    診斷證明書、惠豐牙醫診所診斷證明書各1紙及就診照片5張
    在卷可稽（見111年度偵字第4921號卷第27至31頁），與被
    告之駕車過失行為間，確具有相當因果關係。
  ㈣綜上所述，被告上開否認過失犯行之所辯，顯係卸責之詞，
    不足採信。本案事證明確，被告上開過失傷害之犯行，洵堪
    認定，應依法論科。
三、核被告丙○○所為，係犯刑法第284 條前段之過失傷害罪。又
    被告於車禍事故發生後，留在事故現場並向據報前來處理尚
    不知肇事人為何人之員警坦承肇事並願接受裁判乙節，業據
    被告於本院審理時供述明確（見本院卷第55頁），並有上開
    談話紀錄表所載被告本人報案、有協助救護傷患等情（見11
    1年度偵字第4921號卷第53頁），是以被告對於未經發覺之
    犯罪自首而接受裁判，合於刑法第62條前段規定之自首要件
    ，爰依法減輕其刑。爰審酌被告駕車疏未注意轉彎車應禮讓
    直行之告訴人所騎乘之機車先行，因而肇事致使告訴人受有
    傷害，迄今尚未與告訴人達成和解，賠償告訴人所受之損害
    ，另斟酌告訴人所受之傷害、本案車禍被告與告訴人之過失
    程度及被告於本院審理時自稱大學肄業、目前在建材公司擔
    任業務員、月薪約新臺幣（下同）28,000 元、家裡有2個未
    成年小孩要照顧扶養之智識程度、經濟及家庭生活狀況等一
    切情狀，量處如主文所示之刑，並諭知以1,000 元折算1日
    之易科罰金折算標準。
據上論斷，應依刑事訴訟法第284 條之1 、第299 條第1 項前段
，刑法第284 條前段、第62條前段、第41條第1項前段，刑法施
行法第1 條之1 第1 項，判決如主文。
本案經檢察官甲○○提起公訴，檢察官乙○○到庭執行職務。
中　　華　　民　　國　　111 　年　　10　　月　　4 　　日
                  刑事第九庭    法  官  陳玉聰
以上正本證明與原本無異。
如不服本判決應於收受送達後20日內向本院提出上訴書狀，並應
敘述具體理由；其未敘述上訴理由者，應於上訴期間屆滿後20日
內向本院補提理由書（均須按他造當事人之人數附繕本）「切勿
逕送上級法院」。
告訴人或被害人對於判決如有不服具備理由請求檢察官上訴者，
其上訴期間之計算係以檢察官收受判決正本之日期為準。
                                書記官  曾靖文
中　　華　　民　　國　　111 　年　　10　　月　　4 　　日
附錄本判決論罪科刑之法條：
刑法第284條
因過失傷害人者，處 1 年以下有期徒刑、拘役或 10 萬元以下
罰金；致重傷者，處 3 年以下有期徒刑、拘役或 30 萬元以下
罰金。